臺灣高等法院刑事裁定
111年度聲再字第249號
再審聲請人
即受判決人  唐鴻達


上列聲請人即受判決人因妨害自由案件，對於本院111年度上易
字第173號，中華民國111年4月19日第二審確定判決（第一審案
號：臺灣臺北地方法院109年度易字第622號，起訴案號：臺灣臺
北地方檢察署109年度偵字第178號），聲請再審，本院裁定如下
：
    主  文
再審之聲請駁回。 
    理  由
一、聲請意旨略稱：本院111年度上易字第173號判決（下稱原確
    定判決）曲解證人李朝政之證述，且對再審聲請人即受判決
    人唐鴻達（下稱聲請人）虛捏諸多不利之指控，並倒果為因
    ，亦不願查明航空站之監視影像以證聲請人之清白。只要請
    當天在場上班之任一人作證，皆無聽聞或是看到有爭吵，即
    知原確定判決所認定的並非事實，此為新證據，並以此聲請
    再審云云。
二、按刑事訴訟法第420條第1項第6款所定得推翻有罪判決之再
    審事由，係以發現「新事實」或「新證據」，單獨或與先前
    之證據綜合判斷為其要件，所謂「新事實」，範圍較廣，係
    指與確定判決所憑持或評價不同之一切情況，包括實體事實
    與程序事實；「新證據」則指確定判決所未斟酌之證據方法
    （包括新的證人、鑑定人、文書、勘驗等），惟不論如何，
    此「新事實」或「新證據」，均係指判決確定前已存在或成
    立而「未及調查斟酌」，及判決確定後始存在或成立之事實
    、證據而言，此觀同條第3項規定自明。因為司法資源有限
    ，人力有時而窮，實質正義之追求與法安定性（司法公信）
    之維持仍需求取平衡，是以再審制度之功能，僅在於發現新
    事證之重新評價，絕非對同一事證之再行評價。是以，若再
    審意旨所提出之證據業已存在於卷內，並經原確定判決法院
    依法踐行證據調查程序，而為適當之辯論，無論係已於確定
    判決中論述其取捨判斷之理由；或係單純捨棄不採卻未敘明
    其理由者，均係業經取捨而不屬「未及調查斟酌」之情形，
    仍非上開「新事實」或「新證據」，而無准予再審之餘地（
    最高法院109年度台抗字第1208號裁定意旨參照）。再審聲
    請人所提出之新事實或新證據，是否具有未經原確定判決就
    其實質之證據價值加以判斷之新規性，應先予審查。如係在
    原確定判決審判中已提出之證據，經法院依法踐行證據調查
    、辯論程序，無論係於確定判決中論述其取捨判斷之理由，
    或單純捨棄不採卻未敘明其理由者，均係經原確定判決審酌
    取捨而不屬「未及調查斟酌」之情形，即不具備新規性之要
    件，自毋庸再予審查該證據是否具備確實性，而無准許再審
    之餘地（最高法院111年度台抗字第576號裁定意旨參照）。
    又聲請再審之理由，如僅係對原確定判決之認定事實再行爭
    辯，或對原確定判決採證認事職權之適法行使，任意指摘，
    或對法院依職權取捨證據持相異評價，而原審法院即使審酌
    上開證據，亦無法動搖原確定判決之結果者，亦不符合此條
    款所定提起再審之要件（最高法院108年度台抗字第945號裁
    定意旨參照）。
三、經查：
  ㈠原確定判決係以聲請人之供述、證人即被害人吳思嬋、證人
    即目擊之陳菀艷於偵查及原審審理之證述、證人李朝政於本
    院審理之證述、交通部民用航空局臺北國際航空站民國110
    年3月8日北站航字第1105001914號函附之辦公室配置圖1份
    ，認定聲請人於案發時、地，因細故與同事吳思嬋發生爭執
    ，以「你再看，小心我挖掉你眼睛」等加害身體之事恫嚇吳
    思嬋，致其心生畏懼，並說明航務組內部自行裝設之監視器
    ，據該組表示該監視器常有電源斷線之情形，108年10月17
    日下午3時5分許查因為開啟電源作動，故亦無相關錄影畫面
    等語，有111年3月11日北站政字第1115002164號函1紙在卷
    可考，因此，當無調查現場監視器畫面之可能性。是原確定
    判決既已於判決理由中詳細敘述其所憑之證據及取捨、認定
    之理由，並就聲請人於審理過程中所辯，予以指駁及說明，
    所為論斷，俱有卷存證據資料可按，並無採證或認定事實違
    背經驗法則或論理法則，亦無不適用法則或適用法則不當之
    違誤。
　㈡聲請意旨稱原確定判決不願查明航空站之監視影像，且只要
    請在場任一人到庭作證，即知真相。惟：
　　⒈原確定判決於其理由欄貳二部分，業已說明關於調閱現場
      監視器畫面，交通部民用航空局臺北國際航空站函覆結果
      略以：本站航務組辦公室廚房之監視器（畫面）乃係該單
      位（航務組）為遂行其內部管理之目的所自行裝設，非屬
      本站為機場運作及相關規定所設置之監視器（畫面），爰
      本站（中央控制室）機房並無相關錄影畫面可稽；另查前
      開單位內部自行裝設之監視器，據該組表示該監視器常有
      電源斷線之情形，108年10月17日下午3時5分許查因為開
      啟電源作動，故亦無相關錄影畫面等語，有該站111年3月
      11日北站政字第1115002164號函1紙，當無調查可能性可
      言（見原確定判決第3至4頁），未有聲請意旨所稱不願查
      明航空站之監視影像之情。
　　⒉另聲請人於本院111年2月24日準備程序中自承，當天在場
      的人只有聲請人本人、吳思嬋與後來至現場之陳菀艷，其
      他人皆坐在有隔版之處，並聲請傳喚證人李朝政（見本院
      111年度上易字第173號卷《下稱本院卷》第41頁）。經查：
      本案業經證人吳思嬋、陳菀艷於第一審審理時證述在卷（
      見第一審卷第88至102頁、第102至110頁），另證人李朝
      政則於本院111年3月29日審理時到庭具結證稱：事發當時
      並不知情，直至隔日才知悉有此事件發生（見本院卷第63
      至67頁）。是以，當時在場之吳思嬋、陳菀艷均已到庭作
      證，且本院依聲請人之聲請傳喚當天有上班之人（即李朝
      政）到庭作證，因證人李朝政未曾見聞案發經過，其證述
      經法院審酌取捨後，認難作為有利聲請人之認定（見原確
      定判決第3頁）。從而，本件聲請意旨所指，僅係對原確
      定判決採證認事職權之適法行使，重行爭執，與再審事由
      之新證據要件不相符合，亦無再次傳喚當天有上班之其他
      人之必要。
　㈢綜上所述，聲請意旨所執前揭理由，無非係就原確定判決已
    審酌取捨之卷內證據為相異評價，對原確定判決之認定事實
    再行爭辯，或對原確定判決採證認事職權之適法行使，任意
    指摘，聲請人亦未提出其他任何具體之新證據資料，其所主
    張之前揭新證據，核與刑事訴訟法第420條第1項第6款規定
    之要件不符，是本件聲請再審為無理由，應予駁回。　　
據上論斷，依刑事訴訟法第434條第1項，裁定如主文。
中　　華　　民　　國　　111 　年　　7 　　月　　25　　日
              　  刑事第二十三庭審判長法　官  許永煌
　　　　　　　　　　　　　　　　　    法　官  吳定亞
　　　　　　　　　　　　　　　　　    法　官  黃美文
以上正本證明與原本無異。
不得抗告。
                                　    書記官  彭威翔
中　　華　　民　　國　　111 　年　　7 　　月　　26　　日